【裁判字號】    98,鑑,11442
【裁判日期】    980626
【裁判案由】    違法失職
【裁判全文】
公務員懲戒委員會議決書          98  年度鑑字第 11442  號
被付懲戒人  陳山田
            黃泉池
            陳幸洲
上列被付懲戒人等因違法失職案件經高雄市政府送請審議本會議
決如下
    主  文
陳山田、黃泉池、陳幸洲均不受懲戒。
    事  實
壹、高雄市政府移送意旨略以：
一、被付懲戒人陳山田、黃泉池均係高雄市政府警察局新興分局
    巡官，陳幸洲則係該分局分局員（已退休），3 人分別於
    87  年 7  月至 89 年 11 月、83  年 8  月至 89 年 11
    月、86  年 9  月至 89 年 11 月，任職新興分局行政組，
    渠等負責承辦該分局轄區內（高雄市新興、前金區）有關特
    種色情行業及賭博性電動玩具之取締等業務。緣高雄市「儂
    儂園休閒中心」（下稱儂儂園）涉經營非法色情，其負責人
    洪伯連為規避所在轄區新興分局警方臨檢、取締及查報，自
    89  年 2  月起透過新興分局前巡官陳清擔任白手套，陳清
    按月自洪某手上取得 3  萬 5  千元（新臺幣，下同），除
    將自己應得之 1  萬 5  千元留下外，另將剩餘之賄款 2
    萬元分成 1  萬元、5 千元、5 千元，分別放在新興分局公
    文夾或小公文信封內，趁辦公室內無其他同事在場之際，分
    別將 1  萬元轉送給被付懲戒人陳幸洲，各 5  千元給被付
    懲戒人陳山田、黃泉池。陳清並分別告知被付懲戒人陳幸洲
    、陳山田、黃泉池賄款係儂儂園的錢。渠等明知陳清所交付
    之金錢係為規避或減少新興分局臨檢取締該儂儂園非法色情
    行為所交付之賄款，竟違背職務收受之。自 89 年 2  月起
    至同年 12 月止（渠等於 89 年 12 月調至該分局督察組，
    始停止收受賄款），被付懲戒人陳山田、黃泉池各收受賄款
    5 萬 5  千元、陳幸洲收受賄款 11 萬元。
二、刑事責任部分，臺灣高雄地方法院檢察署檢察官 91 年 6
    月 19 日 91 年度偵字第 1410 等號起訴書，指被付懲戒人
    等 3  人所為，均係觸犯貪污治罪條例第 4  條第 1  項第
    5 款之違背職務收受賄賂罪嫌，具體求刑各有期徒刑 10 年
    。臺灣高雄地方法院 95 年 4  月 28 日 91 年度訴字第
    1958  號刑事判決，並對被付懲戒人等 3  人，依共同依據
    法令從事公務之人員，連續對於違背職務之行為收受賄賂罪
    ，量處被付懲戒人陳幸洲有期徒刑 11 年 2  月，褫奪公權
    7 年，被付懲戒人陳山田、黃泉池各有期徒刑 10 年 6  月
    ，各褫奪公權 6  年。嗣臺灣高等法院高雄分院 95 年 8
    月 16 日 95 年度上訴字第 965  號刑事判決，則撤銷第一
    審判決，改判被付懲戒人陳幸洲、陳山田、黃泉池均無罪。
三、按警察人員管理條例第 29 條第 1  項第 2  款規定，涉嫌
    犯貪污罪、瀆職罪、盜匪罪，經提起公訴者，應即停職，高
    雄市政府爰以 91 年 10 月 24 日高市府人三字第
    0910050824  號令核布巡官陳山田、黃泉池等 2  人停職。
四、公務員服務法第 5、6 及 22 條規定，公務員應誠實清廉，
    謹慎勤勉，不得假借權力，以圖本身或他人之利益，違反者
    ，應按情節輕重，分別予以懲處。又行政院 60 年 3  月 1
    日臺 60 人政三字第 04273  號函規定略以：「公務人員雖
    依奉准退休，已無公務人員身分，其於在職期間因違法失職
    應負之行政責任，自未消除，仍應依法移付懲戒，其懲戒處
    分於再任公務人員時尚可執行，仍能發生懲戒實效。…。故
    無論責任輕重，均以移付懲戒為適當」，另銓敘部 88 年 5
    月 6  日臺甄二字第 1751538  號函略以，公務員任公職期
    間，依公務員懲戒法之規定，有獎懲事由之事實發生，依行
    為時法令訂有獎懲明文者，各機關應即據以辦理，有關退休
    人員如於任職期間有獎懲事由，以發布獎懲令為宜，基上，
    被付懲戒人陳幸洲雖已於 90 年 11 月 1  日退休，依其涉
    案判決情形及上開規定，仍以移付懲戒為適當。
五、審酌被付懲戒人等 3  人涉貪污治罪條例等罪嫌，經檢察官
    提起公訴並具體求刑，雖臺灣高等法院高雄分院判決無罪（
    尚未確定），惟為整肅官箴，爰依公務員懲戒法第 2  條「
    公務員有違法、廢弛職務或其他失職情事者」應受懲戒及同
    法第 19 條之規定，移請審議。
六、證據（均影本在卷）：
（一）臺灣高雄地方法院檢察署檢察官 91 年 6  月 19 日 91
      年度偵字第 1410 等號起訴書。
（二）臺灣高雄地方法院 95 年 4  月 28 日 91 年度訴字第
      1958  號刑事判決。
（三）臺灣高等法院高雄分院 95 年 8  月 16 日 95 年度上訴
      字第 965  號刑事判決。
（四）警察人員管理條例。
（五）高雄市政府 91 年 10 月 24 日高市府人三字第
      0910050824  號令。
（六）公務員服務法。
（七）行政院 60 年 3  月 1  日臺 60 人政三字第 04273  號
      函。
（八）銓敘部 88 年 5  月 6  日臺甄二字第 1751538  號函。
（九）銓敘部 90 年 10 月 3  日 90 退三字第 2073355  號函
      。
貳、被付懲戒人陳山田、黃泉池申辯意旨：
一、高雄市政府移送書中引用臺灣高雄地方法院檢察署檢察官
    91  年度偵字第 1409 號起訴書與臺灣高雄地方法院 91 年
    度訴字第 1958 號刑事判決內容，指申辯人陳山田、黃泉池
    87  年 7  月至 89 年 12 月負責承辦新興分局轄內有關特
    種色情行業及賭博性電動玩具之取締等業務，於此期間連續
    收受陳清轉交賄款每人每月 5  千元，合計 11 個月，每人
    5 萬 5  千元整，因此認申辯人陳山田、黃泉池違法失職云
    云，移送鈞會請求對申辯人陳山田、黃泉池懲戒。然有重大
    違誤，申辯理由如下：
（一）臺灣高雄地方法院檢察署起訴書與臺灣高雄地方法院刑事
      判決完全根據陳清 90 年 12 月 31 日及 91 年 1  月 3
      日提訊陳清一人口說無憑之供述，別無其他佐證。陳清在
      二審法院 91 年度上訴字第 407  號案件中，已供稱：「
      我那個時候是被騙的，調查員騙我說會緩刑，我當初就是
      相信調查員的話，自白都不是事實，都與事實不符」、「
      我是被羈押到受不了，才被調查員騙說可以緩刑，我才這
      樣講的，我供出那三個人跟他們的職務沒有關係，他們也
      沒有收賄」等語（該案 91 年 4  月 24 日訊問筆錄）。
（二）本案一、二審法院前揭案件中，法官兩度勘驗檢察官訊問
      陳清之情形，竟發現檢察官以宣告緩刑與否、及是否對陳
      清再提出上訴等條件誘騙及脅迫陳清自白之事實，（92
      年 2  月 21 日及 92 年 7  月 9  日勘驗筆錄）。準此
      ，依刑事訴訟法第 156  條第 1  項之規定，陳清之自白
      難認有證據能力。
（三）陳清於一審 90 年度訴字第 3090 號案件審理中之供詞，
      陳清於該案件之第二審調查時已澄清：第一審審理時還在
      羈押之中，那時候一心想交保出來，才會配合承認等語（
      詳 91 年度上訴字第 407  號案卷 91 年 5  月 15 日訊
      問筆錄第 2、3 頁）。是其自白既係出於特定目的，即難
      認屬本於自由意志而為之陳述。被告之自白，作為其他共
      同被告之證據時，不特在採證上具有自白虛偽性之危險，
      且共犯者之自白，難免有為脫免或減輕自己刑責之目的，
      而有嫁禍他人、為虛偽陳述之危險，此為最高法院 87 年
      度台上字第 3427 號、88  年度台上字第 7631 號判決要
      旨所明揭。本案有關之部分，其無非僅以陳清之自白為唯
      一採取之依據而已，並未調查及引用任何其他補強證據。
      遍觀全卷，除陳清之自白外，完全沒有任何其他必要證據
      足以佐證。
（四）陳清雖曾陳稱：申辯人陳山田、黃泉池夥同被付懲戒人陳
      幸洲等 3  人共同於渠被傳訊前要求渠不要供出收受賄款
      等情云云。徵諸以「偵查不公開」為刑事偵查之重要原則
      ，刑事訴訟法第 245  條訂有明文，檢察官欲於 90 年 8
      月 21 日傳喚陳清，事前絕無讓申辯人陳山田、黃泉池知
      悉之可能，申辯人陳山田、黃泉池既於事前根本不知陳清
      會被傳訊，如何能事先夥同被付懲戒人陳幸洲共同要求渠
      不要供出收受賄款等情？況申辯人黃泉池於 91 年 8  月
      19  日至 21 日請休假 3  天，夥同登山團前往綠島旅遊
      ，有船票、住房收據、餐飲收據等物證，及同行多人等人
      證可資佐證，並有新興分局休假補助費申請表等公文書在
      卷可稽。申辯人黃泉池當時人既不在高雄，而在綠島豈會
      出現在高雄要求陳清不要供出？顯見陳清憑空捏造事實，
      意圖解除禁見或交保，而為不實之供述，其謊言不攻自破
      。
（五）陳清所收受 89 年 11、12 月份之賄款，其過程依業者洪
      伯連所供：「89  年 12 月 13 日 16 時 12 分我打電話
      給陳清，因為我還沒把 89 年 11 月之 3  萬 5  千元給
      付，所以打電話給他，準備把 11 月份及 12 月份合計 7
      萬元之賄款給他，交款地點是在文信路」（90  年 8  月
      21  日調查筆錄）及陳清所為相同之供述，並陳稱：其與
      洪伯連互約在洪女住所附近交付 89 年 11、12 月份賄款
      7 萬元整，並自稱渠收賄後會將賄款放在家中三天再拿到
      辦公室等語云云；再佐以調查局查獲 89 年 12 月 13 日
      16  時 12 分 19 秒陳清與洪伯連通聯紀錄以觀，縱認陳
      清確有於該日收受洪伯連 7  萬元賄款，惟申辯人陳山田
      、黃泉池早於 89 年 12 月 11 日即收到人事命令，調至
      督察組，並於同年月 12 日離開行政組、13  日早上 8
      時已到督察組上班，此有高雄市政府警察局新興分局 89
      年 12 月 11 日高市警新分人字第 22556  號令（其上載
      申辯人陳山田、黃泉池限於同年 12 月 13 日上午 8  時
      前，離到職完畢等語）在卷為證。則陳清取回賄款後，申
      辯人陳山田、黃泉池均已離開行政組多日，又豈有可能如
      其所稱在行政組辦公室內轉交及收受賄款？申辯人陳山田
      、黃泉池既已調離行政組，業務當然完全與行政組業務、
      包括查緝色情行業之職務無關，則轉交賄款之目的已不存
      在，陳清是否尚有代轉交系爭賄款之必要與可能？陳清所
      述之矛盾、違背常情常理，不言自明。
（六）90  年 3  月 23 日 21 時 4  分 29 秒、以及同日 21
      時 13 分 50 秒兩次陳清與洪伯連通聯紀錄，經陳清與洪
      女渠等互約在洪女住所附近交付 90 年 1、2、3  月份計
      三個月賄款 10 萬 5  千元整，然申辯人陳山田、黃泉池
      已離開行政組三個多月，陳清延至二審始自動繳交不法所
      得 49 萬元整，故陳清有假藉行政組名義取賄獨吞之事實
      ，至為明顯。
（七）第一審判決認本案申辯人陳山田、黃泉池收受賄款係在行
      政組辦公室內，藉以使有特殊性、隱密性之犯行藏匿於其
      後云云。惟查當時行政組成員有：莊正平、陳幸洲、陳清
      、高碧蓮、蘇育立、李長春、蔡榮仁、蔡宏南、林燕松、
      劉文學、徐志宏、王允中、陸桂蘭、吳萬成、許美麗及申
      辯人陳山田、黃泉池等 17 人，另有專責取締小組 6  人
      ，合計 23 人，加上七樓會計室、人事室、資訊組、檔案
      室、總務、出納等六個單位員警都使用行政組辦公室影印
      機影印，相關警務人員在行政組辦公室均得自由出入，且
      次數頻繁不特定，此亦經證人莊正平證述屬實（陳清被訴
      案卷 91 年 1  月 9  日調查筆錄、即該案偵查卷第 85
      、86  頁），根本無法如第一審法院所臆測之隱密進行轉
      交賄款，故第一審所認之經過，及陳清所稱交付賄款予申
      辯人之經過，顯與事實不符，亦違經驗法則。
（八）新興分局行政組之職掌雖然包括查緝色情及賭博電玩之「
      正俗業務」，申辯人陳山田、黃泉池則從無承辦取締色情
      之正俗業務，在陳清所承辦之收賄期間，申辯人陳山田、
      黃泉池根本無權決定或事先知情臨檢取締之對象業者為誰
      。此有高雄市政府警察局新興分局 92 年 4  月 3  日高
      市警新分二字第 0920004159 號函附件說明之第三項：「
      負責策劃承辦人員為正俗業務承辦人，84  年至 91 年先
      後為…分局員陳幸洲（86  年 10 月）、巡官黃泉池（86
      年 10 月至 87 年 6  月）、巡官陳清（87  年 6  月至
      90  年 2  月）…，第五項第三段：「3 人除擔任辦理正
      俗業務期間外，未參與或支援取締非法色情、電玩工作」
      、高雄市政府警察局 93 年 3  月 19 日高市警政字第
      0930017472  號函：「89  年 2  月至 12 月間，巡官陳
      山田辦理秘書研考及超勤加班費審核業務，3 員均無權帶
      領專責取締小組取締色情之職權」等語在卷可證，並有陳
      清所證「我供出那三個人跟他們的職務沒有關係，他們也
      沒有收賄」、及莊正平證：「被告 3  人並沒有權帶領員
      警執行正俗專案，偶有場面不好控制時，我會臨時通知他
      們擔任警戒，至於規劃、埋伏、偵訊等工作，在我任內被
      告 3  人並沒有執行過」「他們無權查報色情，因為他們
      不是主辦人員、不是正俗業務的承辦人員，也不是負責帶
      班的人員」等語可佐。另陳清係自 89 年 2  月間起開始
      按月自洪伯連手上收受賄款，為公訴人調查之結果（本案
      起訴書第 16 頁第 8  點）。換言之，陳清收受賄賂時，
      申辯人陳山田、黃泉池則始終非該項業務之承辦人，而洪
      伯連交付賄款及陳清收賄之目的，既均在「為避免或減少
      該分局行政組臨檢取締儂儂園休閒中心非法色情行為」，
      則業者洪伯連交付賄款之對象自無可能係申辯人陳山田、
      黃泉池，陳清亦斷無可能將賄款轉交行政組中與正俗業務
      已完全無關之申辯人陳山田、黃泉池，否則賄款之目的如
      何達成？故陳清在檢調及審理中有關轉交賄款予申辯人之
      自白，顯違論理法則與經驗法則，饒有不合情理之處。
（九）至於第一審卷內所附檢察官提出之高雄市政府警察局新興
      分局「臨檢現場檢查紀錄」，其上所載之檢查人員雖同時
      有申辯人陳山田、黃泉池之名，但並未記載究係何人帶班
      、何人規劃、何人埋伏、何人警戒？只因現場難掌控，莊
      組長臨時通知申辯人陳山田、黃泉池後續加入支援警戒而
      已，當然無法事先知悉臨檢之對象，業者為誰？故尚難憑
      此認定申辯人陳山田、黃泉池有參與規劃、埋伏或帶領等
      得事先知悉對象之任務，更無法憑此推斷申辯人陳山田、
      黃泉池有收取賄款之事實。另檢察官所提出「員警自願放
      棄獎勵切結書」，其上雖有申辯人陳山田、黃泉池放棄敘
      獎紀錄，足證申辯人陳山田、黃泉池事實上參與之工作，
      亦不過如莊正平所證臨時支援現場警戒而已，尚難憑之為
      申辯人陳山田、黃泉池係正俗專案承辦人、帶隊或得事先
      知悉臨檢對象之證據。又檢察官所提出「偵訊調查筆錄」
      ，其上全無申辯人 3  人擔任偵訊訊問人之記載；顯見莊
      正平所證申辯人陳山田、黃泉池不曾承辦過色情業務，無
      取締職權，亦不曾執行偵訊工作，確屬可信。綜上所述，
      檢察官所提上開文件，不僅無法證明申辯人陳山田、黃泉
      池有起訴所指之職責及收賄事實，反適足為證人莊正平證
      言為真實之佐證。
（十）按貪污治罪條例第 8  條第 2  項所謂如有所得並自動繳
      交全部所得者，應僅指自白之被告自己實際所得之財物，
      並不包括其他共犯所得，此有法務部 87 年 1  月 14 日
      （87）法檢決字第 019486 號函釋、司法院刑事法律專題
      研究第十三輯第 90 頁座談會決議可資參照。陳清於審判
      中附和檢察官起訴意旨稱確有將所收賄款中之 2  萬元按
      月分送出去予申辯人陳山田、黃泉池云云以觀，依貪污治
      罪條例第 8  條第 2  項之規定，其所應繳交之全部所得
      財物，應僅有 27 萬元而已，詎陳清後來圖獲減免刑責，
      竟將洪伯連交付 89 年 2  月至 90 年 3  月總計 49 萬
      元之賄款全部交出，此等事實，亦有繳款單足證，顯見陳
      清在該段期間內若有收受起訴意旨所指金額之賄款，該等
      賄款之全數，均為其自己所得之財物，並無轉交予申辯人
      陳山田、黃泉池之事實。
（十一）刑事案件之被告或犯罪嫌疑人之供述不論有無瑕疵，且
        仍應調查其他之必要、積極之證據，以察其是否與事實
        相符，而難專憑其片面、單一之指述，而為其他共同被
        告犯罪事實之認定。本案陳清之指述既有卷證證明有受
        檢調脅迫、利誘之情形，所述又有重大瑕疵可指，且明
        顯係出於為減輕自己刑責之目的，而自白及指述申辯人
        陳山田、黃泉池，可合理懷疑其對申辯人陳山田、黃泉
        池之指述與事實不符，有藉指述申辯人陳山田、黃泉池
        以達脫免或減輕自己刑責之虞；再加上陳清事後所繳交
        全部財產所得又為包括其所稱已轉交之 22 萬元，益徵
        其關於曾轉交賄款予申辯人陳山田、黃泉池之指述，並
        非真實。
（十二）綜上所述，復經臺灣高等法院高雄分院明察秋毫，歷經
        合議庭審理辯論，於 95 年 8  月 16 日宣判，認第一
        審未詳為推求，遽為論罪科刑之判決，尚有未洽，將第
        一審判決撤銷，改判申辯人陳山田、黃泉池及被付懲戒
        人陳幸洲均無罪。據此申辯人陳山田、黃泉池絕未有違
        法失職情形，亦無觸犯其他法令之事證，依公務員懲戒
        法第 24 條後段，請求作不付懲戒之議決。
二、證據（均影本在卷）：
（一）臺灣高等法院高雄分院 91 年度上訴字第 407  號貪污案
      件 91 年 4  月 24 日訊問筆錄。
（二）臺灣高雄地方法院 91 年度訴字第 1958 號貪污案件勘驗
      筆錄。
（三）被付懲戒人黃泉池休假補助費申請表等文件。
（四）陳清與洪伯連通聯紀錄。
（五）高雄市政府警察局新興分局調職令及勤務分配。
（六）高雄市政府警察局 93 年 3  月 19 日高市警政字第
      0930017472  號函及上開分局 92 年 4  月 3  日高市警
      新分二字第 0920004159 號函。
（七）司法院刑事法律專題研究第十三輯第 90 頁座談會決議及
      法務部 87 年 1  月 14 日（87）法檢決字第 019486 號
      函。
    理  由
一、本會檢同移送書繕本及附件，通知被付懲戒人陳幸洲於文到
    10  日內提出申辯書，已於 95 年 10 月 23 日送達，有送
    達證書附卷可稽。茲已逾期，無正當理由未據提出申辯，爰
    依公務員懲戒法第 23 條之規定，逕為議決。
二、按被付懲戒人有公務員懲戒法第 2  條各款情事之一者，應
    為懲戒處分之議決。其證據不足或無第 2  條各款情事者，
    應為不受懲戒之議決，公務員懲戒法第 24 條定有明文。
三、本件高雄市政府移送意旨以被付懲戒人陳山田、黃泉池均係
    高雄市政府警察局新興分局巡官，被付懲戒人陳幸洲係該分
    局分局員（已退休），3 人分別於 87 年 7  月至 89 年
    11  月、83  年 8  月至 89 年 11 月、86  年 9  月至
    89  年 11 月，任職新興分局行政組，渠等負責承辦該分局
    轄區內（高雄市新興、前金區）有關特種色情行業及賭博之
    取締等業務。緣儂儂園涉經營非法色情，其負責人洪伯連為
    規避所在轄區新興分局警方之臨檢、取締及查報，自 89 年
    2 月起，透過該分局前巡官陳清擔任白手套，陳清按月自洪
    某手上取得賄款 3  萬 5  千元，除將自己應得之 1  萬 5
    千元留下外，另將剩餘之賄款 2  萬元，分成 1  萬元、5
    千元、5 千元，分別放在新興分局公文夾或小公文信封內，
    趁辦公室內無其他同事在場之際，將 1  萬元、5 千元、5
    千元分別交給被付懲戒人陳幸洲、陳山田、黃泉池。陳清於
    轉送前述賄款時，並分別告知被付懲戒人等 3  人，此係儂
    儂園賄款，渠等亦知該款係為規避或減少新興分局臨檢取締
    儂儂園非法色情行為所交付之賄款，竟違背職務予以收受。
    自 89 年 2  月起至同年 12 月止（被付懲戒人等 3  人於
    89  年 12 月調至該分局督察組，始停止收受賄款），計被
    付懲戒人陳山田、黃泉池、陳幸洲 3  人依序分別收受賄款
    5 萬 5  千元、5 萬 5  千元、11  萬元。被付懲戒人等 3
    人上開違失事實之刑事責任，經臺灣高雄地方法院檢察署檢
    察官於 91 年 6  月 19 日，以被付懲戒人等 3  人所為，
    均係觸犯貪污治罪條例第 4  條第 1  項第 5  款之違背職
    務收受賄賂罪嫌，提起公訴，臺灣高雄地方法院 95 年 4
    月 28 日刑事判決並對被付懲戒人等 3  人，均論以共同依
    據法令從事公務之人員，連續對於違背職務之行為，收受賄
    賂罪，量處被付懲戒人陳幸洲有期徒刑 11 年 2  月，褫奪
    公權 7  年，被付懲戒人陳山田、黃泉池各有期徒刑 10 年
    6 月，各褫奪公權 6  年。惟臺灣高等法院高雄分院 95 年
    8 月 16 日刑事判決則撤銷第一審判決，改判諭知被付懲戒
    人等 3  人均無罪，經檢察官提起第三審上訴。因被付懲戒
    人等違失情節重大，有公務員懲戒法第 2  條各款情事，為
    整肅官箴，爰依公務員懲戒法第 19 條之規定，移請審議。
四、被付懲戒人陳山田、黃泉池申辯意旨，均否認有收受賄賂或
    任何違法失職情事（詳如事實欄所載）。經查本件移送審議
    所依據之上開臺灣高雄地方法院檢察署檢察官 91 年度偵字
    第 1410 等號起訴書及臺灣高雄地方法院 91 年度訴字第
    1958  號刑事判決，經臺灣高等法院高雄分院於 97 年 9
    月 24 日以 97 年度上更（二）字第 99 號刑事判決，將第
    一審判決撤銷，改判諭知被付懲戒人等 3  人均無罪，嗣檢
    察官提起第三審上訴，復經最高法院於 98 年 6  月 4  日
    ，以 98 年度台上字第 3089 號刑事判決，認上訴違背法律
    上之程式而駁回上訴，確定在案，此有上開判決正本 2  份
    附卷可稽。確定刑事判決係依卷內全部證據資料，綜合判斷
    ，認被付懲戒人等 3  人，均非新興分局行政組正俗專案承
    辦人，無查報、取締色情行業之職權，僅於專責取締小組執
    行取締色情，不易控制現場時，始承行政組長莊正平之命到
    場擔任警戒任務，而非執行取締職務。陳清雖自白收受洪伯
    連交付之賄款及轉交賄款予被付懲戒人等 3  人，但此攸關
    其能否獲得輕判之重大事項，難遽信為真實，且其自白後又
    否認自白之任意性與真實性，自白反覆不一，可信度難謂已
    達一般人確信為真實之程度，公訴人復未提出其他補強證據
    ，則陳清之自白難為被付懲戒人等 3  人犯罪之唯一證據；
    另洪伯連、林燕瑩之陳述，僅能證明陳清確有收受洪伯連所
    交付之賄款，無法佐證陳清確將所收受賄款交付被付懲戒人
    等 3  人；至陳武才於法務部調查局高雄市調查處之陳述、
    電話監聽譯文及儂儂賓館帳冊、儂儂園美容坊帳冊等證據資
    料，僅能證明陳武才、洪伯連確有行賄事實，但難執為證明
    被付懲戒人等 3  人收受賄賂之補強證據，因認公訴人引為
    被付懲戒人等 3  人涉有貪污罪嫌之全部證據，均難論斷被
    付懲戒人等 3  人確有被訴之貪污犯行，並敘明查無其他積
    極證據足以證明被付懲戒人等 3  人有何貪污犯罪，乃將第
    一審判決撤銷改判而均為無罪之諭知，俱於理由內逐一論敘
    甚詳。被付懲戒人等 3  人既經確定判決確認無收受賄賂或
    違法之犯行，從而前開申辯，即非不可採信，此外，復查無
    其他確實證據足認被付懲戒人等 3  人有何違法失職之行為
    ，揆諸首開規定，被付懲戒人等 3  人，均應為不受懲戒之
    議決。
據上論結，被付懲戒人陳山田、黃泉池、陳幸洲均無公務員懲戒
法第 2  條各款情事，均應不受懲戒，爰依同法第 24 條後段議
決如主文。
中    華    民    國    98    年    6     月    26    日
                    公務員懲戒委員會
                          主席委員長  張  信  雄
                              委  員  朱  瓊  華
                              委  員  柯  慶  賢
                              委  員  洪  政  雄
                              委  員  簡  朝  振
                              委  員  林  開  任
                              委  員  許  國  宏
                              委  員  蔡  秀  雄
                              委  員  吳      敦
以上正本證明與原本無異。
中    華    民    國    98    年    6     月    29    日
                              書記官  賴  秀  能
1


司法院資訊處製作；財團法人民間司法改革基金會備份。
